【裁判字號】    98,訴,306
【裁判日期】    980817
【裁判案由】    違反槍砲彈藥刀械管制條例
【裁判全文】
臺灣基隆地方法院刑事判決               98年度訴字第306號
公  訴  人  臺灣基隆地方法院檢察署檢察官
被      告  甲○○
                    （另案於臺灣基隆監獄執行中）
選任辯護人  黃教倫律師
上列被告因違反槍砲彈藥刀械管制條例案件，經檢察官提起公訴
（98年度偵字第720號），本院判決如下：
    主  文
甲○○未經許可，持有可發射子彈具有殺傷力之改造手槍，累犯
，處有期徒刑壹年柒月，併科罰金新臺幣伍萬元，罰金如易服勞
役，以新臺幣壹仟元折算壹日。
扣案改造手槍貳枝（含彈匣貳個，槍枝管制編號0000000
000、0000000000號）均沒收。
    事  實
一、甲○○曾於民國96年間因毒品危害防制條例案件，經臺灣基
    隆地方法院以96年度易字第220號判決判處有期徒刑8月，於
    96年7月30日確定，於97年1月28日縮刑期滿執行完畢。猶不
    知悔改，於97年12月間某日，在基隆市○○○路31號橋下某
    空屋1樓內，發現具殺傷力之仿BERETTA廠92FS型改造手槍1
    支（含彈匣1個，送鑑定槍枝管制編號0000000000號，含彈
    匣1個）、仿BERETTA廠M9型改造手槍1支（含彈匣1個，送鑑
    定槍枝管制編號0000000000號）及9mm制式子彈10顆（其中1
    顆不具殺傷力）（上開槍彈裝在襪子2只及塑膠袋1只內），
    竟基於持有上開改造手槍及子彈之故意，以一個單一持有行
    為，將上開2枝改造手槍（含彈匣2個）及10顆子彈拾起，並
    改藏置在上述空屋2樓，且自斯時起即以排他之意思持有上
    開改造手槍2枝（含彈匣2個）及9顆子彈，並於不詳時日，
    返回上址2樓，拿出上開槍、彈查看觀賞後再藏置回去。嗣
    經基隆市警察局刑事警察大隊接獲甲○○持有槍彈之情資，
    警方正訪查中，於警方接獲情資後2、3天，甲○○得知警方
    在查他槍的事情，乃告知友人丙○○槍是其撿的，看丙○○
    有無認識的警察可以交槍，丙○○遂聯絡基隆市警察局刑事
    警察大隊偵查佐梁國恭，警方據報通知甲○○到案後自白上
    情，並經甲○○於98年2月6日下午5時許，在基隆市○○路奠
    濟宮旁，將上開改造手槍2枝（含彈匣2個）及子彈10顆（含
    裝置槍彈之襪子2只及塑膠袋1只）持交基隆市警察局刑事警
    察大隊警員，因而查獲。甲○○繼於偵查中自白，並供述全
    部槍砲、彈藥之來源及去向，因而查獲。
二、案經基隆市警察局移送臺灣基隆地方法院檢察署檢察官偵查
    起訴。
    理  由
壹、程序方面：
    本案所引下列即內政部警政署刑事警察局槍彈鑑定書，雖係
    被告以外之人於審判外之書面陳述，惟公訴人、被告及辯護
    人於本院審理調查證據時，知悉此情形，而均未於言詞辯論
    終結前聲明異議，本院審酌該等書面陳述作成時之情況，亦
    無不適宜作為證據之情形，依刑事訴訟法第159條之5第2項
    規定，自有證據能力。其次，扣案之改造手槍2支（含彈匣2
    個）及制式子彈10顆，乃被告自行交付警方而扣押所得，有
    基隆市警察局扣押筆錄在卷可稽；依刑事訴訟法第133條及
    第152條之規定，為公務員依法定程序取得之證物，自有證
    據能力。
貳、實體方面：
一、上開事實，業據被告甲○○於警訊、偵訊、本院準備程序及
    審判時自白，僅對於其於警訊自白部分，辯稱其係自首云云
    ，經查上開事實，並有上開改造手槍2枝（含彈匣2個）及子
    彈10顆（含裝置槍彈之襪子2只及塑膠袋1只）扣案可證，且
    有查獲照片2張在卷可憑。而上開扣案之槍、彈經送請內政
    部警政署刑事警察局鑑定結果，認上開槍枝2支，均係改造
    手槍，分別由仿BERETTA廠92FS型半自動手槍（槍枝管制編
    號0000000000號）及仿BERETTA廠M9型半自動手槍（槍枝管
    制編號0000000000號）製造之槍枝，均換裝土造金屬槍管而
    成，擊發功能正常，可供擊發適用子彈使用，均認具殺傷力
    ；另送鑑上開子彈10顆，其中4顆，認均係口徑9mm制式子彈
    ，採樣1顆試射，可擊發，認具殺傷力，另6顆，認均係口徑
    9mm制式子彈，彈底具撞擊痕跡，採樣2顆試射，1顆可擊發
    ，認具殺傷力，1顆無法擊發，認不具殺傷力，有該局98年2
    月25日刑鑑字第0980017222號鑑驗書及照片附卷可稽，又本
    院依職權將上揭未實際試射、彈底具撞擊痕跡之制式子彈4
    顆是否具有殺傷力，乃函請內政部警政署刑事警察局再次鑑
    定結果，認送驗未試射之口徑9mm制式子彈（彈底具撞擊痕
    跡）4顆，經試射，可擊發，認均具殺傷力，有該局98年5月
    25日刑鑑字第0980068505號函及照片附卷可考。至被告認其
    於警訊自白部分認係自首乙節，經本院傳喚證人梁國恭即查
    獲本件之基隆市警察局刑警大隊偵查佐到庭結證稱：「（辯
    護人問：起訴書第1頁犯罪事實欄一，根據被告表示起訴書
    所記載之犯罪事實，是被告透過友人丙○○向你告知的，你
    們才發現被告持有扣案槍彈？）不是，之前有情資被告持有
    槍彈，但是不確定槍彈的來源，還在調查中。是線民先跟我
    講的，講的內容是被告有兩把槍好像是要賣，叫我們可以去
    查看看，線民跟我說之後約2、3天丙○○才跟我講說被告持
    有槍彈的事情，有線報後，我們還在訪查中，線民只是說有
    聽到這件事，丙○○是跟我們講，被告知道有警察在查他槍
    的事情，但不知道是哪個單位的警察在查，被告跟丙○○說
    槍是他撿到的，看有無認識的警察可以交槍。所以丙○○才
    聯絡我。」等語（見本院98年8月3日審判筆錄），因之本件
    係查獲之警員先接獲被告持有槍彈之情資，正清查中，在警
    員接獲上開情資2、3天後，被告始透過丙○○聯絡證人梁國
    恭交槍彈之事宜，應堪採信，且觀被告對於證人梁國恭之證
    詞，供稱：「有無線報我不知道，我有跟丙○○說我有聽到
    風聲，我是聽到警察在查槍枝在何處，我才會去聯絡丙○○
    ，因為我怕會有事。」云云，益見被告已先聽見警方在查其
    槍枝下落，乃聯絡丙○○交槍。再按「刑法第62條所規定之
    自首，須對於未發覺之罪為之而受裁判者，始克當之。所謂
    未發覺，乃指犯罪事實未為有偵查犯罪職權之公務員所發覺
    ，或犯罪事實雖已發覺，而犯人為誰，尚不知者而言。但此
    所稱之發覺犯罪事實，祇須有偵查犯罪職權之公務員，已知
    該犯罪事實之梗概為已足，無須確知該犯罪事實之真實內容
    為必要；而所知之人犯，亦僅須知其有犯罪嫌疑即為犯罪業
    已發覺，不以確知其人為該犯罪之真兇無訛為必要。」最高
    法院72年度台上字第6293號、85年度台上字第3788號、96年
    度台上字第5877號等判決、72年度台上字第641號判例意旨
    足資參照。是以本件查獲之警員先接獲被告持有槍彈之情資
    ，正清查中，在警員接獲上開情資2、3天後，被告始透過丙
    ○○聯絡證人梁國恭交槍彈之事宜，警方既已獲得被告持有
    槍彈之情資在先，則被告於警訊時應係自白，而非自首。被
    告之自白與事實相符，可以採信，本件事證明確，被告犯行
    至堪認定，應依法論科。
二、論罪科刑：
  (一)按扣案之可發射子彈具有殺傷力之改造手槍2枝、制式子彈
    9顆屬槍砲彈藥刀械管制條例第4條第1項第1款及第2款所稱
    之槍砲、彈藥，依據同條例第5條規定，均非經主管機關許
    可不得持有。核被告未經主管機關許可，持有可發射子彈具
    有殺傷力之系爭改造手槍之行為，係違反槍砲彈藥刀械管制
    條例第8條第4項之未經許可持有可發射子彈具有殺傷力之槍
    枝罪及同條例第12條第4項之未經許可持有子彈罪。被告持
    有本件槍、彈至為警查獲時為止，長期持有槍枝及子彈之行
    為，具有行為繼續之性質，為繼續犯，應僅論以單純一罪。
  (二)被告以一個持有行為同時觸犯上開之未經許可持有有可發射
    子彈具有殺傷力之槍枝罪及未經許可持有子彈罪2罪名，為
    想像競合犯，依刑法第55條之規定，應從較重之未經許可持
    有可發射子彈具有殺傷力之槍枝罪處斷。
  (三)被告有如事實欄所載之犯罪科刑及刑之執行情形，此有臺灣
    基隆地方法院檢察署刑案資料查註紀錄表、臺灣高等法院被
    告前案紀錄表在卷可稽，被告於前案有期徒刑執行完畢後，
    5年以內，故意再犯本件最重本刑有期徒刑以上之罪，為累
    犯，應依刑法第47條第1項規定加重其刑。
  (四)按槍砲彈藥刀械管制條例第18條第4項規定「犯本條例之罪
    ，於偵查或審判中自白，並供述全部槍砲、彈藥、刀械之來
    源及去向，因而查獲或因而防止重大危害治安事件之發生者
    ，減輕或免除其刑。拒絕供述或供述不實者，得加重其刑至
    3分之1。」其立法本旨在鼓勵犯上開條例之罪者自白，如依
    其自白進而查獲該槍彈、刀械之來源供給者及所持有之槍彈
    、刀械去向，或因而防止重大危害治安事件之發生時，既能
    及早破獲相關之犯罪集團，並免該槍彈、刀械續遭持為犯罪
    所用，足以消彌犯罪於未然，自有減輕或免除其刑，以啟自
    新之必要。本件被告於偵查中自白犯行，並交出上開槍、彈
    予警察因而查獲乙節，已如上述，被告依槍砲彈藥刀械管制
    條例第18條第4項前段之規定，減輕其刑，並依規定，先加
    後減之。
  (五)爰審酌被告明知改造手槍及子彈均屬高度危險之物品，其所
    持有之手槍、子彈，均可於瞬間取人性命，非僅危及他人生
    命安全，並對社會治安造成嚴重危害，及犯罪後坦承犯行之
    態度等一切情狀，量處如主文所示之刑，併就併科罰金部分
    諭知易服勞役之折算標準，以資懲儆。
  (六)沒收：扣案改造手槍2枝（含彈匣2個，槍枝管制編號000000
    0000號、0000000000號）、制式子彈3顆，均係違禁物，應
    依刑法第38條第1項第1款之規定，宣告沒收。另扣案之制式
    子彈6顆，既經鑑定試射而僅剩彈殼，非屬違禁物，而扣案
    之制式子彈1顆，經鑑定無殺傷力，亦不屬違禁物，又扣案
    之襪子2只及塑膠袋1只，為被告供持有上開槍彈犯罪所用之
    物，惟非屬被告所有之物，不予宣告沒收。
據上論斷，應依刑事訴訟法第299條第1項前段，槍砲彈藥刀械管
制條例第8條第4項、第12條第4項、第18條第4項前段，刑法第11
條前段、第55條、第42條第3項前段、第47條第1項、第38條第1
項第1款，判決如主文。
本案經檢察官乙○○到庭執行職務。
中    華    民    國    98    年    8     月    17    日
                  刑事第三庭審判長法    官  鄭景文
                                  法    官  林淑鳳
                                  法    官  陳姵君
以上正本證明與原本無異。
以上正本證明與原本無異。
如不服本判決應於收受送達後10日內向本院提出上訴書狀，並應
敘述具體理由；其未敘述上訴理由者，應於上訴期間屆滿後20日
內向本院補提理由書（均須按他造當事人之人數附繕本）「切勿
逕送上級法院」。
中    華    民    國    98    年    8     月    17    日
                                  書 記 官  簡羽勤
附錄論罪法條：
槍砲彈藥刀械管制條例第8條第4項：
    未經許可，持有、寄藏或意圖販賣而陳列第1項所列槍枝者
    ，處3年以上10年以下有期徒刑，併科新臺幣700萬元以下罰
    金。
槍砲彈藥刀械管制條例第12條第4項：
    未經許可，持有、寄藏或意圖販賣而陳列子彈者，處5年以
    下有期徒刑，併科新台幣300萬元以下罰金。


司法院資訊處製作；財團法人民間司法改革基金會備份。
